【裁判字號】    99,訴,2210
【裁判日期】    990824
【裁判案由】    毒品危害防制條例
【裁判全文】
臺灣板橋地方法院刑事判決              99年度訴字第2210號
公  訴  人  臺灣板橋地方法院檢察署檢察官
被      告  甲○○
選任辯護人  蘇彥文律師
上列被告因毒品危害防制條例案件，經檢察官提起公訴（99年度
偵字第12486 號），本院判決如下：
    主  文
甲○○販賣第二級毒品，處有期徒刑柒年貳月，販賣毒品所得新
臺幣伍仟元沒收，如全部或一部不能沒收時，以其財產抵償之。
扣案之搭配門號0000000000號行動電話壹支（含晶片卡壹張）沒
收；又持有第二級毒品，處有期徒刑肆月，扣案之甲基安非他命
伍包（共驗餘淨重參點肆零貳陸公克）沒收並銷燬，扣案之上開
甲基安非他命外包裝袋伍個沒收。應執行有期徒刑柒年肆月，販
賣毒品所得新臺幣伍仟元沒收，如全部或一部不能沒收時，以其
財產抵償之。扣案之甲基安非他命伍包（共驗餘淨重參點肆零貳
陸公克）沒收並銷燬，扣案之搭配門號0000000000號行動電話壹
支（含晶片卡壹張）及上開甲基安非他命外包裝袋伍個，均沒收
。
    事  實
一、甲○○明知甲基安非他命係毒品危害防制條例第2條第2項第
    2 款所定之第二級毒品，不得販賣，竟基於販賣第二級毒品
    以營利之犯意，以其所有之門號0000000000號行動電話為對
    外聯絡電話，於民國99年3 月26日15時24分許，接獲乙○○
    以其所使用之0000000000號行動電話撥打上開電話，雙方約
    定由甲○○以新臺幣（下同）5,000 元販賣2 公克甲基安非
    他命予乙○○，嗣後甲○○於同日19時許，在乙○○所經營
    位於臺北縣板橋市○○街22號之美容店門口，收取乙○○所
    交付之5, 000元後，交付2 公克甲基安非他命予乙○○，而
    販賣該甲基安非他命。
二、甲○○復另基於持有第二級毒品之犯意，於99年4 月間某日
    ，在其友人江麗卿（所涉犯行，經臺灣板橋地方法院檢察署
    另案偵查中）位於臺北縣板橋市○○路○ 段123 號19樓之15
    住處內，購入甲基安非他命5 包（共淨重：3.403 公克，取
    樣0.0004公克鑑驗用罄，剩餘淨重3.4026公克）而持有之。
    嗣於99年4 月22日凌晨0 時30分許，在甲○○位於臺北縣土
    城市○○路○ 段306 號3 樓之住處內為警查獲，並扣得上開
    搭配門號0000000000號行動電話1 支（含SIM 卡1 張）及甲
    基安非他命5 包，始查知上情。
三、案經臺北縣政府警察局海山分局移送臺灣板橋地方法院檢察
    署檢察官偵查起訴。
    理  由
壹、程序部分
一、按被告以外之人於審判外之言詞或書面陳述，除法律有規定
    者外，不得作為證據，刑事訴訟法第159 條第1 項定有明文
    ，此即學理上所稱「傳聞證據排除法則」。依上開法律規定
    ，傳聞證據原則上固無證據能力，但如法律別有規定者，即
    例外認有證據能力。本案公訴人固以證人乙○○於警詢中之
    陳述為證據方法，然被告甲○○及其辯護人認上開證人於警
    詢中所為陳述，係屬傳聞證據，無證據能力。查上開證人於
    警詢中所述，確屬被告以外之人於審判外之陳述，被告及其
    辯護人既爭執該證人於警詢中所為陳述之證據能力，復查無
    該證人於警詢中所述有何傳聞例外規定可資適用，自無證據
    能力。
二、按被告以外之人於偵查中向檢察官所為陳述，除顯有不可信
    之情況者外，得為證據，同法第159 條之1 第2 項定有明文
    。偵查中對被告以外之人（包括證人、鑑定人、告訴人、被
    害人及共同被告等）所為之偵查筆錄，或被告以外之人向檢
    察官所提之書面陳述，性質上均屬傳聞證據。惟現階段刑事
    訴訟法規定檢察官代表國家偵查犯罪、實施公訴，依法其有
    訊問被告、證人及鑑定人之權，證人、鑑定人且須具結，而
    實務運作時，檢察官偵查中向被告以外之人所取得之陳述，
    原則上均能遵守法律規定，不致違法取供，其可信度極高，
    職是，被告以外之人前於偵查中已具結而為證述，除反對該
    項供述得具有證據能力之一方，已釋明「顯有不可信之情況
    」之理由外，不宜以該證人未能於審判中接受他造之反對詰
    問為由，即遽指該證人於偵查中之陳述不具證據能力。查證
    人乙○○於偵查中所為之陳述，業經具結，且無證據證明有
    受外力干擾及影響，並無顯不可信之情況，故上開證人於偵
    查中向檢察官所為之證述，依前揭規定，自有證據能力。
三、按有事實足認被告或犯罪嫌疑人有最輕本刑3 年以上有期徒
    刑以上之嫌，並危害國家安全或社會秩序情節重大，而有相
    當理由可信其通訊內容與本案有關，且不能或難以其他方法
    蒐集或調查證據者，得發通訊監察書。前項通訊監察書，偵
    查中由檢察官依司法警察機關聲請或依職權以書面記載第11
    條之事項，並敘明理由、檢附相關文件，聲請該管法院核發
    ，通訊保障及監察法第5 條第1 項第1 款、第2 項前段定有
    明文。查本案因綽號「小Q 」（按即被告）涉犯毒品危害防
    制條例第4 條第2 項之販賣第二級毒品罪嫌，由臺灣板橋地
    方法院檢察署檢察官依前開規定向本院申請，經本院以以99
    年度聲監字第302 號核發通訊監察書，監聽之方法包含監聽
    、錄音及其他，監聽之電話為門號0000000000號，有上揭通
    訊監察書1 份在卷可稽，足認本案執行監聽機關對被告所使
    用之上開行動電話實施監聽，並就上開電話中之通話內容譯
    成通訊監察譯文1 份，均屬實施刑事訴訟程序之公務員依法
    定程序所取得之證據，故本案通訊監察程序及上開通訊監察
    譯文，均有證據能力。
貳、實體部分
一、上揭持有第二級毒品甲基安非他命之事實，業據被告甲○○
    於警詢、偵查及本院審理中坦承不諱，又扣案之白色透明結
    晶塊5 包（共淨重3.403 公克，取樣0.0004公克鑑驗用罄，
    剩餘淨重3.4026公克），經送交通部民用航空局航空醫務中
    心鑑定認係第二級毒品甲基安非他命，此有該中心99年5 月
    24日航藥鑑字第0993359 號鑑定書1 份附卷可參，且有上開
    甲基安非他命5 包扣案可稽，被告上揭自白與事實相符，堪
    信為真實，被告此部分犯行應堪認定。
二、訊據被告固坦承於上揭時地交付2 公克甲基安非他命予乙○
    ○並收受5,000 元之事實，惟矢口否認有何販賣第二級毒品
    犯行，辯稱：伊是因為乙○○多次打電話來要求伊幫忙代為
    向藥頭拿取甲基安非他命，伊沒有辦法才幫乙○○打電話聯
    絡姓名年籍不詳綽號「水電」之男性成年友人，並代為交付
    5,000 元予「水電」，而拿取2 公克甲基安非他命交付給乙
    ○○，伊沒有販賣甲基安非他命予乙○○，只是幫忙乙○○
    購買甲基安非他命云云；辯護人則辯稱：被告平日除擔任美
    容師工作外，尚經營安麗直銷事業，所得不虞匱乏，不需要
    從事販賣毒品之行為藉以維生，實際上，被告只是幫助乙○
    ○購買甲基安非他命以供其施用，不應論以販賣第二級毒品
    罪云云。經查：
（一）被告於上揭時地販賣甲基安非他命之事實，業據證人乙○
      ○於偵查中證稱：（問：提示99年3 月26日15時24分40秒
      通話譯文，這是什麼意思？）這是伊向甲○○購買安非他
      命的通話，這次是伊打給她的；（問：「1 個」是什麼意
      ？）就是1 克安非他命；（問：「2 個是不是5 」是什麼
      意思）就是2 公克是不是5,000 元的意思；（問：這次是
      在何處交易完成的？）板橋市○○街22號，即伊開的美容
      店的店門口，時間是當晚7 點多，伊拿5,000 元左右給甲
      ○○，甲○○拿2 公克安非他命給伊等語（99年度偵字第
      12486 號卷第56頁），參以證人乙○○於99年3 月26日15
      時24分40秒許，以其使用之0000000000號行動電話，撥打
      被告使用之0000000000號行動電話，被告稱：「妳6 點到
      的時候打給我，我出去拿，1 個2,800 ，不要再殺價，很
      囉唆，多300 而已」；乙○○稱：「1 個28，那2 個呢」
      ；被告稱：「2 個就25，你要拿2 個嗎？」；乙○○稱：
      「2 個是不是5 ？」；被告稱：「看妳啊！」；乙○○稱
      ：「好啦，妳幫我拿2 個好啦！」，嗣後被告於同日19時
      23分06秒許撥打電話聯絡證人乙○○，告知即將到達雙方
      約定地點，此有本院99年度聲監字第302 號通訊監察書及
      通訊監察譯文各1 份在卷可參（上開偵查卷第31-32 頁）
      ，且有搭配門號0000000000號行動電話1 支（含晶片卡1
      張）扣案可佐，依上揭通話，顯見被告對於交付乙○○之
      甲基安非他命價格有決定權利，依常情僅販售者對於出售
      物品有決定價格權利，足認證人乙○○上揭證稱向被告購
      買甲基安非他命等語，為真實可採，堪信被告確有以5,00
      0 元為代價販售2 公克甲基安非他命予證人乙○○。至證
      人乙○○雖於本院審理中證稱上揭通話係其請被告幫忙討
      價還價等語（本院卷第51頁），被告亦辯稱：伊知道乙○
      ○會殺價，所以「水電」有預先告知伊底價可以給2,500
      元云云，然觀以前揭通話內容，被告原係堅持1 公克甲基
      安非他命價格為2,800 元，並要求證人乙○○不得再殺價
      ，嗣因證人乙○○欲購買2 公克甲基安非他命，被告始即
      同意以1 公克2,500 元之價格計算，顯然證人乙○○討價
      還價之對象係被告，而與證人乙○○上揭證述不符，況若
      依被告前揭所辯，則其既已事先知悉底價為1 公克甲基安
      非他命為2,500 元，然卻又拒絕以底價販售1 公克甲基安
      非他命予證人乙○○，僅同意購買2 公克甲基安他命時方
      以底價出售，顯見被告為真正有權利決定販售價格之人，
      其前揭所辯，尚難採信。
（二）被告雖辯稱係幫忙乙○○向「水電」購買甲基安非他命云
      云，證人於本院審理中亦證稱：伊不是要跟被告購買毒品
      ；伊是請被告幫伊拿毒品等語（本院卷第48-49 頁），然
      證人乙○○與被告平日並無私交，且證人乙○○係為購買
      甲基安非他命而撥打0000000000號行動電話一節，為證人
      乙○○於本院審理中證述明白（本院卷第50、52頁），則
      被告卻僅因乙○○撥打電話即甘冒遭查緝風險，願代素不
      熟識之證人乙○○向「水電」購買甲基安非他命，顯悖於
      常情，證人乙○○雖證稱：被告願意幫伊拿毒品是因為被
      告說她頭髮很亂，請伊幫她整理，被告在99年5 月的時候
      來找伊，所以伊有幫被告整理頭髮有算她便宜一點，就是
      算家人價1 千多元，一般顧客價格是5 、6 千元云云，然
      被告於警詢、偵查及本院99年7 月28日準備程序中均未提
      及上情，且於偵查中係陳稱：水電都請伊吃飯；伊想說不
      好意思拒絕才幫忙拿毒品等語（上揭偵查卷第62-63 頁）
      ，迨證人乙○○為上揭證述後，被告始陳稱：伊想說乙○
      ○幫伊弄頭髮弄得很好，所以才幫她這樣做等語（本院卷
      第53頁），故難信證人乙○○上揭所述為真實可採；況查
      ，證人乙○○於99年4 月9 日14時1 分22秒再次撥打電話
      聯絡被告，向被告抱怨於99年3 月26日拿取之2 公克甲基
      安非他命品質不佳，被告於電話中答稱「這不是我們自己
      家的東西，這是他們上游上去製造的」一語，為證人乙○
      ○於偵查及本院審理中證述明白（上開偵查卷第56頁、本
      院卷第51頁），並有通訊監察譯文1 份在卷可參（上開偵
      查卷第34頁），若被告非出售甲基安非他命者，則其對於
      該甲基安非他命之品質、來源應一無所悉，且只需代證人
      乙○○向出售者「水電」反應甲基安非他命品質不佳一事
      ，無需就甲基安非他命之品質負責，然被告於通話中不僅
      未告知將代為向「水電」反映上情，甚至向告知證人乙○
      ○該甲基安非他命為上游所製造等暗指被告無法擔保該甲
      基安非他命品質之話語，益證上揭甲基安非他命確為被告
      所販售無訛。
（三）證人乙○○固於本院審理中證稱：伊先把錢交給被告，然
      後伊往店內走，但是伊有看到有一台黑色車子過來，被告
      就走過去，再走回來由被告把毒品給伊；伊是請被告幫伊
      拿毒品等語（本院卷第48-49 頁），然依前揭被告與證人
      乙○○之通話內容，被告係告知「妳6 點到的時候打給我
      ，『我出去拿』」一語，顯示被告當時必須外出向藥頭拿
      取毒品，若如證人乙○○上揭所證述，則被告只需撥打電
      話通知「水電」拿取甲基安非他命至乙○○經營之美容店
      交易，被告自無於電話中告知證人乙○○將外出向藥頭拿
      取甲基安非他命之理，況被告於警詢及偵查中均供稱：伊
      交付2 公克安非他命給乙○○，收取乙○○5,000 元，事
      後伊把這5,000 元交給綽號「水電」的男子，「水電」有
      請伊吃飯云云（上開偵查卷第14頁、第61-62 頁），始終
      未提及被告交付甲基安非他命予證人乙○○時，「水電」
      亦有駕車到場交易一情，嗣被告於本院審理雖改稱：本案
      這一次伊有先到乙○○的美容店門口，乙○○有把錢交給
      伊，伊把毒品交給乙○○，伊再把錢交給那名男子，然後
      伊就去坐捷運了等語（本院卷第53頁），然亦與證人乙○
      ○上揭證述係先交付現金給被告，被告將現金交給該男子
      後，被告取回甲基安非他命再交付予乙○○之過程相左，
      且查，證人乙○○於偵查中證述與被告交易2 次甲基安非
      他命，本案時地為第二次，第一次則為99年農曆春節後，
      並稱「第一次嚴格來講不是向被告買的；當時係另一名男
      子搭載被告到場，由該男子交付甲基安非他命並收取價金
      」等語（上揭偵查卷第56頁），證人乙○○於偵查中既能
      特別說明第1 次購買甲基安非命係與另一名男子交易，與
      被告無關之有利於被告之證述，若證人乙○○於99年3 月
      26 日 取得之甲基安非他命係被告代其向隨後到場之姓名
      年籍不詳男子購買，證人乙○○自無於偵查中不陳述此部
      分有利於被告情節之理，然證人乙○○於偵查中卻隱而未
      提，於本院審理中始為上揭證述，顯有悖於常情，堪認證
      人乙○○上揭於本院審理中證述為其事後迴護被告所杜撰
      之詞，尚難採信，併此敘明。
（四）辯護人雖辯稱被告有正當職業，無需販賣毒品藉以維生云
      云，然販賣毒品係以向上游購入毒品後復行販出之模式進
      行，不需耗費大量時間，且可增加業外收入，故販賣毒品
      行為與其有無其他正當職業間並無直接關連性，自難僅以
      被告有正當職業一情，推論被告並無本案販賣甲基安非他
      命犯行，辯護人上揭所辯，不應採信。
（五）本案雖因被告矢口否認販賣犯行，致無從得知被告購入甲
      基安非他命之確實價格，進而與其販出之價格相較以查知
      被告獲利為何。然販賣第二級毒品，可處無期徒刑及7 年
      以上有期徒刑，得併科新台幣700 萬元以下罰金，為毒品
      危害防制條例第4 條第2 項定有明文，販賣毒品係屬嚴重
      違法行為，苟遭逮獲，後果非凡，毒販出售毒品時無不小
      心翼翼，不敢公然為之，且甲基安非他命並無公定之價格
      ，並可任意分裝或增減其份量，而每次買賣之價量，亦隨
      時依雙方關係之深淺、當時之資力、需求程度及對行情之
      認知等因素而異其標準，非可一概而論，因之販賣之獲利
      ，除經坦承犯行，或帳冊價量均臻明確外，委難察得實情
      ，而販賣之人從價差或量差中牟利方式雖異，惟其圖利之
      非法販賣行為則均相同，故縱未確切查得販賣賺取之實際
      差價，但除別有事證，足認係按同一價格轉讓，確未牟利
      之情形外，尚難執此認非法販賣之事證有所不足，致知過
      坦承者難辭重典，飾詞否認者反得逞僥倖，而失情理之平
      ；且甲基安非他命價格昂貴，取得不易，苟無利可圖，應
      無甘冒被查緝法辦之危險而平白為無償轉讓毒品之可能，
      是其販入之價格必較售出之價格低廉，而有從中賺取買賣
      差價牟利之意圖及事實，應屬符合論理法則且不違背社會
      通常經驗之合理判斷。由上述說明，被告販賣甲基安非他
      命之行為，主觀上確有營利之意圖，應堪認定。
（六）綜上，被告於上揭時地，販賣甲基安非他命予乙○○之犯
      行堪以認定，被告及辯護人上揭辯詞均難採信。本案事證
      明確，被告此部分犯行亦足堪認定，應予依法論科。
三、核被告所為，係犯毒品危害防制條例第4 條第2 項之販賣第
    二級毒品罪、第11條第2 項之持有第二級毒品罪。被告販賣
    甲基安非他命前持有甲基安非他命之行為，應為販賣之高度
    行為所吸收，不另論罪。被告所犯上開2 罪，犯意各別，行
    為互異，應予分論併罰。爰審酌被告前無犯罪紀錄，有臺灣
    高等法院被告前案紀錄表1 份在卷可稽，其無視國家對於杜
    絕毒品犯罪之禁令，更當知施用者一旦吸食上癮，往往為購
    得毒品不惜傾家蕩產，甚至以非法方法取得購毒之資金，然
    其為圖私利竟不惜販賣毒品，復向他人購買第二級毒品而持
    有之，均侵害社會法益甚鉅，惟其販售之數量不高、價格僅
    為5,000 元，獲利應不多，另持有之甲基安非他命數量亦不
    多，及其犯罪後坦承持有第二級毒品犯行惟否認販賣第二級
    毒品犯行之態度等一切情況，分別量處如主文所示之刑，並
    定其應執行之刑。
四、沒收：
（一）被告於上揭時間地點販售甲基安非他命予證人乙○○，所
      得5,000 元，雖未扣案，惟為被告所有並為犯罪所得之財
      物，依毒品危害防制條例第19條第1 項之規定諭知沒收，
      如全部或一部不能沒收時，應以其財產抵償之。
（二）扣案之搭配門號0000000000號行動電話1 支（含晶片卡1
      張），為被告所有，業據被告於本院審理中供陳在卷，且
      為其與乙○○聯絡販售甲基安非他命所用之物，依毒品危
      害防制條例第19條第1 項宣告沒收。另扣案之分裝袋5 包
      ，非被告所有，業據被告於本院審理中供述明白（本院卷
      第55頁），此外，亦查無證據證明上開物品為被告所有；
      另扣案之搭配門號0000000000號之行動電話1 支（含晶片
      卡1 張）、搭配0000000000號、0000000000號之雙卡行動
      電話1 支（含晶片卡2 張），雖為被告所有之物，惟並無
      證據證明與被告所犯本案犯行有關，爰均不予宣告沒收。
（三）扣案之透明結晶共5 包（共淨重3.403 公克，取樣0.0004
      公克鑑驗用罄，剩餘淨重3.4026公克），為第二級毒品甲
      基安非他命，詳如前述，應依毒品危害防制條例第18條第
      1 項前段規定宣告沒收並銷燬之，送鑑耗損之甲基安非他
      命因已滅失，爰不另為沒收，另扣案之上開甲基安非他命
      外包裝袋5 個，為被告所有，且係用於包裹毒品，防止其
      裸露、潮濕，便於攜帶施用，爰依刑法第38條第1 項第2
      款規定宣告沒收。
據上論斷，應依刑事訴訟法第299 條第1 項前段，毒品危害防制
條例第4 條第2 項、第11條第2 項、第18條第1 項前段、第19條
第1 項，刑法第11條、第51條第5 款、第9 款、第38條第1 第2
款，判決如主文。
本案經檢察官林常智到庭執行職務。
中    華    民    國    99    年    8     月    24    日
                  刑事第二十一庭  審判長法  官  陳信旗
                                        法  官  許映鈞
                                        法  官  俞秀美
上列正本證明與原本無異。
如不服本判決，應於判決送達後10日內敘明上訴理由，向本院提
出上訴狀 (應附繕本) ，上訴於臺灣高等法院。其未敘述上訴理
由者，應於上訴期間屆滿後20日內向本院補提理由書「切勿逕送
上級法院」。
                                        書記官  謝怡貞
中    華    民    國    99    年    8     月    26    日
附錄本案論罪科刑之法條：
毒品危害防制條例第4條
製造、運輸、販賣第一級毒品者，處死刑或無期徒刑；處無期徒
刑者，得併科新臺幣 2 千萬元以下罰金。
製造、運輸、販賣第二級毒品者，處無期徒刑或 7 年以上有期
徒刑，得併科新臺幣 1 千萬元以下罰金。
製造、運輸、販賣第三級毒品者，處 5 年以上有期徒刑，得併
科新臺幣 7 百萬元以下罰金。
製造、運輸、販賣第四級毒品者，處 3 年以上 10 年以下有期
徒刑，得併科新臺幣 3 百萬元以下罰金。
製造、運輸、販賣專供製造或施用毒品之器具者，處 1 年以上
7 年以下有期徒刑，得併科新臺幣 1 百萬元以下罰金。
前五項之未遂犯罰之。
毒品危害防制條例第11條
持有第一級毒品者，處 3 年以下有期徒刑、拘役或新臺幣 5 萬
元以下罰金。
持有第二級毒品者，處 2 年以下有期徒刑、拘役或新臺幣 3 萬
元以下罰金。
持有第一級毒品純質淨重十公克以上者，處 1 年以上 7 年以下
有期徒刑，得併科新臺幣 1 百萬元以下罰金。
持有第二級毒品純質淨重二十公克以上者，處 6 月以上 5 年以
下有期徒刑，得併科新臺幣 70 萬元以下罰金。
持有第三級毒品純質淨重二十公克以上者，處 3 年以下有期徒
刑，得併科新臺幣 30 萬元以下罰金。
持有第四級毒品純質淨重二十公克以上者，處 1 年以下有期徒
刑，得併科新臺幣 10 萬元以下罰金。
持有專供製造或施用第一級、第二級毒品之器具者，處 1 年以
下有期徒刑、拘役或新臺幣 1 萬元以下罰金。

司法院資訊處製作；財團法人民間司法改革基金會備份。
